【裁判字號】    99,聲,838
【裁判日期】    990517
【裁判案由】    聲請具保停止羈押
【裁判全文】
臺灣高等法院臺中分院刑事裁定           99年度聲字第838號
被      告  甲○○
聲 請人 即
選任辯護人  洪嘉鴻律師
            鄭晃奇律師
上列被告因殺人案件（本院98年度上訴字第2094號），聲請人聲
請具保停止羈押，本院裁定如下：
    主  文
聲請駁回。
    理  由
一、聲請意旨略以：被告甲○○因涉犯殺人案件，現羈押中，惟
    請審酌下列情事，准予具保停羈押：
  (一)被告甲○○無逃亡之虞：
    1.按「被告犯罪嫌疑重大而有逃亡之虞者，依刑事訴訟法第
      66條、第42條第1款，固得予以羈押，然所謂有逃亡之虞
      ，必須事實上足認被告釋放後確有逃亡之危險，並非漫無
      限制，祇須被告犯罪嫌重大，均可視為有逃亡之虞，而概
      予羈押。」最高法院23年抗字第106號判例，敬請參照。
    2.查被告甲○○係於偵查中主動向警方投案，而於到案後即
      坦承被害人楊文凱係遭其射殺，並無矯飾隱瞞。雖被告甲
      ○○爭執並非蓄意殺人，而係過失所致。然其投案前自當
      知悉仍有遭受殺人罪追訴之可能。況且，被告甲○○投案
      之時，已有其他共同被告遭受羈押，而被告甲○○涉案情
      節深重，亦當知悉投案之後必遭收押。而其仍勇於投案，
      自當已誠心面對司法裁判而無逃亡之念。再者，被告甲○
      ○於案發時年僅十九歲餘，對於突發之群毆事件演變為人
      命案件，依其人生歷練及人性之反應，必然不知所措，而
      選擇逃避。是被告甲○○未於案發後第一時間投案，實為
      不知如何因應之自我迷失，而非蓄意逃亡。如以被告林聿
      廷於案發後未立即投案，而論以曾有逃亡之事實及有逃亡
      之虞，實屬過苛，亦非合於真實。
    3.次查，被告甲○○固遭一審認定違犯殺人罪並判處18年之
      重刑。然被告甲○○仍堅稱係誤觸扳機之過失所致，並上
      訴爭取。如被告甲○○於具保後逃亡，顯然放棄所有辯解
      之機會，與其欲透過訴訟爭取權益之目的矛盾，應亦可認
      定無逃亡之可能。
    4.再查，被告甲○○為78年1月15日生，現年僅21歲(於19歲
      時遭收押迄今)，無豐沛社會經歷及資產。又被告甲○○
      並無不良前科，非幫派份子或素行不良之人，實難想像於
      逃亡後如何維繫生活。且被告甲○○之家屬均鼓勵其勇於
      面對司法，故而促成被告甲○○之主動投案。是被告甲○
      ○之家屬亦無可能為其隱蔽或協助逃亡。從客觀事實論之
      ，被告甲○○於具保後亦無逃亡之可能。
  (二)被告甲○○無因重罪羈押之必要：
    1.查被告甲○○遭一審判決有罪之罪名固為殺人重罪。然以
      刑事訴訟法第101條第3款規定為由羈押被告，仍應考量是
      否有相當理由認為有逃亡、湮滅、偽造、變造證據或勾串
      共犯或證人之虞，非予羈押，顯難進行追訴、審判或執行
      之情形，非得單純以涉犯重罪即予羈押。大法官第665號
      解釋有明確之闡釋。而查，被告並無逃亡之虞已如前述。
      又本案關於被告甲○○涉案部分，檢辯雙方所無請求再為
      調查證據事項，亦無聲請傳訊證人，自無證據滅失或勾串
      證人之虞。是被告甲○○應無非予羈押顯難進行追訴、審
      判或執行之情形，請鈞院詳為審酌。
    2.次查，依鈞院調閱監視錄影晝面再行確認結果，被告甲○
      ○確實於持槍跑步時，將槍枝至於腰際，槍口朝前，有因
      誤觸扳機而擊發子彈傷人之可能。非如一審判決所認定槍
      口朝上，無誤擊被害人之可能。又被告甲○○於取得槍枝
      後，曾對空鳴槍二次，其後才射擊到被害人，此為已確認
      之事實，則被告甲○○取用槍枝，顯僅有威嚇警告之意而
      無傷人之意圖，其後是否必有殺人之意念，有待斟酌。是
      被告甲○○並非已得確認有殺人之犯行，被告甲○○為爭
      取訴訟上有利之認定，自無棄保潛逃，放棄辯解之可能。
      則是否仍有因殺人罪而遭羈押之必要，懇請鈞院審酌。
  (三)綜上所述，被告甲○○請求具保停止羈押，應有理由。懇請
    鈞院惠予准許，容被告甲○○於判決確定前，能有自由之身
    ，以處理私務及維繫家屬情感，並兼顧其人權保障。
二、按刑事訴訟法第101條第1項第3款及第101條之2之規定，法
    官決定羈押被告要件有四：犯罪嫌疑重大，有法定之羈押事
    由，有羈押之必要(即非予羈押，顯難進行追訴、審判或執
    行)，無同法第114條不得羈押被告之情形。是被告縱符合同
    法第101條第1項第3款之羈押事由，法官仍須就犯罪嫌疑是
    否重大，有無羈押必要、有無不得羈押之情形予以審酌，非
    謂一符合該款規定之羈押事由，即得予以羈押(大法官會議
    釋字第665號意旨參照)。次按羈押被告之目的，在於確保訴
    訟程序之進行、確保證據之存在、真實及確保刑罰之執行，
    而被告有無羈押之必要，及羈押後其原因是否仍然存在，有
    無繼續羈押之必要，應否延長羈押等等，均屬事實認定之問
    題，法院有依法認定裁量之職權，自得就具體個案情節予以
    斟酌決定，如就客觀情事觀察，法院許可羈押之裁定在目的
    與手段間之衡量並無明顯違反比例原則情形，即無違法或不
    當可言。又執行羈押後有無繼續之必要，仍許由法院斟酌訴
    訟進行程度及其他一切情事而為認定（最高法院46年度台抗
    字第6號判例參照）
三、經查：
  (一)被告因殺人等案件，前經本院訊問認為有刑事訴訟法第101
    條第1項第3款所犯為死刑、無期徒刑或最輕本刑為5年以上
    有期徒刑之罪之情形，非予羈押，顯難進行審判者，而有羈
    押之必要，執行羈押。
  (二)本件經原審調查審理結果，認被告犯殺人罪及槍砲彈藥刀械
    管制條例第8條第4項未經許可持有具殺傷力之土造霰彈槍罪
    、同法第12條第4項未經許可持有子彈罪，而從一重之殺人
    罪處斷，判處有期徒刑18年，其宣告刑甚重；被告就殺人部
    分固始終否認犯罪，惟被告確實持具殺傷力之土造霰彈槍射
    擊被害人楊文凱，此為被告所是認，其殺人之犯罪嫌疑重大
    ；且被告於本件案發（97年10月18日）後一度逃亡，於97年
    10月24日晚間，透過綽號「大胖」之人向同案被告劉進義轉
    達欲持改造霰彈槍投案之意，「大胖」、劉進義因此前往同
    案被告林文雄之住處，取回霰彈槍，再轉交給被告，被告始
    於97年10月25日零時20分許，前往警局投案，並將上開霰彈
    槍交給警方扣案；是被告事後雖自行投案，但未及於坦承經
    原審認定之殺人犯罪，依其曾有逃亡之舉以觀，衡之常情，
    被告面對可能之殺人罪責，如予具保停止羈押，不免仍有再
    為逃亡之虞；而本件復無刑事訴訟法第114條不得羈押被告
    之情形，並有保全被告日後審理及執行之到案而須予以羈押
    之必要，符合刑事訴訟法第101條第1項第3款之規定。
  (三)是被告羈押之原因迄今尚未消滅，且因其一度畏罪逃亡，有
    事實足認其有逃亡之虞，選任辯護人為被告所請具保停止羈
    押，自難准許，應予駁回。
中    華    民    國    99    年    5     月    17    日
            刑事第五庭  審判長法  官  趙  春  碧
                              法  官  林  宜  民
                              法  官  賴  恭  利
上列正本證明與原本無異。
如不服本裁定，得於收受送達後5日內向本院提出抗告書狀 (須
附繕本)。
                              書記官  林  育  萱
中    華    民    國    99    年    5     月    17    日

司法院資訊處製作；財團法人民間司法改革基金會備份。
